臺灣士林地方法院刑事判決　　　　　　　96年度訴緝字第29號
　　公　訴　人　臺灣士林地方法院檢察署檢察官
　　被　　　告　丙○○
上列被告因洗錢防制法案件，經檢察官提起公訴（94年度偵字第
11704、12411、12872 號），本院判決如下：
    主  文
丙○○幫助連續意圖為自己不法之所有，以詐術使人將本人之物
交付，處有期徒刑伍月，如易科罰金以銀元佰元即新臺幣玖佰
元折算壹日。
    事  實
一、丙○○依其常識及社會經驗，預見將自己帳戶提供他人使用
    ，足以幫助他人從事財產犯罪，竟仍不違背其本意，基於幫
    助他人連續詐欺取財之不確定犯意，將其所有中華郵政士林
    社子郵局帳號第00000000000000號帳戶之存摺、提款卡及密
    碼，於民國（下同）93年8 月間某日，經由其已成年之不詳
    真實名字年籍陳姓女友，在臺灣地區不詳處所，販售提供予
    真實姓名年籍不詳之詐欺集團成員之成年人。旋該詐欺集團
    成員連續為下列詐騙行為：先於94年8 月17日下午5 時30分
    許，撥打電話給乙○○，自稱係資訊熊科技公司客服人員，
    佯以乙○○參加臺北市世貿展抽獎活動中獎價值新臺幣（下
    同）68萬元之家庭影音劇院組，需匯執行扣押費用，致乙○○因此陷於錯誤，先後於同年月25日上午11時5 分及同日下
    午1 時41分許，依詐騙集團指示，在苗栗縣苗栗市嘉盛郵局
    第8 支局分別匯款2 萬2180元及4 萬元至中華郵政士林社子
    郵局丙○○前揭帳戶內，詐騙集團成員並立即將轉入款項提
    領一空，嗣該詐騙集團之電話即暫停通話，乙○○始知受騙
    ；又於94年8 月22日下午1 時許，撥打電話給甲○○，以佯
    稱甲○○中了三獎得到家庭影音劇院組需先繳交稅款10萬元
    為由，並傳真資訊熊科技公司金雞報喜回饋抽獎揭曉中獎名
    單，使甲○○陷於錯誤，而依該詐欺集團之指示，於同年月
    24日至郵局匯款2 萬2180元入中華郵政士林社子郵局丙○○
    前揭帳戶內，嗣該詐欺集團成員又來電，要求甲○○再支付
    其他費用，甲○○不疑有詐，又陸續匯款至該詐欺集團指示
    之其他戶頭，總共損失76萬4780元；又於94年8 月23日上午
    8 時許，撥打電話予藍紫熒，謊稱藍紫熒抽中1 台電漿電視
    ，送貨到府須收稅金10萬元，致使藍紫熒信以為真，於同日
    下午5 時許到新竹市武昌郵局匯款2 萬2180元入中華郵政士
    林社子郵局丙○○前揭帳戶內，繼經該詐欺集團再次要求藍
    紫熒匯款，藍紫熒又依其指示如數匯入其他戶頭，詐騙集團
    成員並隨即將匯入款項提領一空，嗣藍紫熒經友人提醒才知
    受騙，並報警處理。
二、案經乙○○、甲○○、藍紫熒訴由臺北市政府警察局士林分
    局報請臺灣士林地方法院檢察署檢察官偵查起訴。
    理  由
壹、有關證據能力部分：
    按傳聞法則之重要理論依據，在於傳聞證據未經當事人之反
    對詰問予以核實，乃予排斥，惟若當事人已放棄對原供述人
    之反對詰問權，於法院審判時表明同意該等傳聞證據可作為
    證據，基於證據資料愈豐富，愈有助於真實發現之理念，並
    貫徹刑事訴訟法修法加重當事人進行主義之精神，確認當事
    人對於證據能力有處分權之制度，傳聞證據經當事人同意作
    為證據，法院認為適當者，亦得為證據。另當事人於調查證
    據時，對於傳聞證據表示「沒有意見」、「對於證據調查無
    意見」，而未於言詞辯論終結前聲明異議 (WithoutObjecti
    on) ，應視為已有將該等傳聞證據採為證據之同意，此刑事
    訴訟法第159 條之5 定有明文。本件被告丙○○於本院審理
    時，已表示對於全案卷證之證據能力均無意見，依刑事訴訟
    法第159 條之5 第2 項之規定，應視為被告已同意告訴人乙○○、甲○○、藍紫熒之警詢筆錄及其餘具有傳聞性質之證
    據均有證據能力，而可作為證據，本院斟酌告訴人乙○○等
    人之上開筆錄及其餘具有傳聞性質之證據並非非法取得，亦
    無證明力明顯過低之情形，且經法院於審判期日依法進行證
    據之調查、辯論，被告於訴訟上之程序權，已受保障，是告
    訴人乙○○等人之警詢筆錄及其餘具有傳聞性質之證據，均
    得採為證據。
貳、實體部分：
一、訊據被告丙○○矢口否認有何前揭幫助詐欺犯行，並辯稱：
    伊沒有賣存摺，伊是將郵局存摺交給當時之女友，因伊搬家
    ，所以才將那些東西交給她保管，伊不知她拿去賣，是事後
    她才打電話跟伊講這些事情云云。然查，上開犯罪事實業據
    告訴人乙○○、甲○○、藍紫熒於警詢中指述綦詳，並有中
    華郵政股份有限公司94年12月12日儲字第0940722909號函附
    被告士林社子郵局所立存簿儲金帳戶客戶歷史交易清單1 份
    及告訴人乙○○郵政國內匯款單影本2 紙、告訴人甲○○郵
    政國內匯款執據影本1 紙、告訴人藍紫熒郵政國內匯款執據
    影本1 紙等在卷可參，是以告訴人乙○○等人確遭詐騙集團
    施用詐術因而匯款入被告前揭士林社子郵局帳戶內甚明。
二、按金融機構接受客戶申請一般存款帳戶之現況，絕大多數不
    須任何條件，亦無須任何費用，即任何人均可辦理金融帳戶
    存摺使用，如無特殊理由，實無借用他人存摺使用之必要。
    而金融存摺事關存款人個人財產權益之保障，倘有不明之金
    錢來源，甚而攸關個人法律上之責任，其專有性甚高，除非
    本人、與本人具有信賴關係或其他特殊原因，難認有何流通
    使用之可能，一般人均有妥為保管防阻他人任意使用之認識
    。縱使特殊情況偶有交付他人使用之需，亦必然深入瞭解用
    途及合理性後，再行提供以使用，方符常情。且該等專有物
    品如落入不明人士手中，而未加以闡明正常用途，極易被利
    用為與財產有關之犯罪工具，此為吾人依一般生活認知所易
    於體察之常識。又非有正當理由，竟提供金錢代價徵求或借
    用他人之帳戶，則客觀上可預見其目的，係供為某筆資金之
    存入，後再行領出之用，且該筆資金之存入及提領過程係有
    意隱瞞其流程或避免行為人身分曝光之用意，一般人本於一
    般認知能力均甚易於瞭解。而一般詐欺集團即常以向不特定
    人收購金融帳戶存摺之方法而從事如同本案之詐欺犯罪模式
    ，報章、雜誌、電視等媒體亦常有報導。本件被告丙○○明
    知存摺、提款卡等有關個人財產、身分之物品，倘淪落於不
    明人士手中，極易被利用為與財產有關之犯罪工具，竟仍將
    其存摺、提款卡及密碼等物交付告知予與其身分上不具密切
    關係之人，顯然對於該帳戶將作為不法使用，有所認知，是
    雖卷內事證並無積極證據證明被告知悉該詐欺集團將如何犯
    罪，而無法於本件認定被告有與該詐欺集團實施詐欺取財犯
    行之共同犯意聯絡，惟被告既對金融帳戶交付他人使用，可
    能遭持以從事財產犯罪有所認知，其有幫助他人犯詐欺取財
    罪之不確定犯罪故意甚明。況且被告嗣於審理時即明白供稱
    ：於94年8 月9 日申請語音系統時就知道其女友要將存摺拿
    去賣，才配合辦理，嗣核發晶片卡也是與女友一起去領的，
    並依女友指示輸入新的密碼，之後就將存摺及提款卡交給女
    友等語（詳見本院96年5 月4 日審判筆錄第4 頁至第5 頁）
    ，被告此部分供詞核與其他卷存證據相符，可以採信，被告
    事證明確，其幫助詐欺取財之犯行堪以認定，應予依法論科
    。
三、論罪科刑之判斷：
    (一)按刑法上之幫助犯，係對於犯罪與正犯有共同之認識，而
      以幫助之意思，對於正犯資以助力，而未參與實施犯罪之
      行為者而言，最高法院75年度臺上字第1509號、88年度臺
      上字第1270號判決意旨可資參照。是以如未參與實施犯罪
      構成要件之行為，而係出於幫助之意思提供助力，即屬幫
      助犯，而非共同正犯。又以1 次幫助行為，幫助正犯連續
      犯罪者，屬幫助連續。查被告丙○○係基於幫助之意思，
      提供上開帳戶予詐欺集團之成員，以供被害人轉帳之用，
      而為詐欺罪構成要件以外之行為。是核被告丙○○所為，
      係犯刑法第30條第1 項、第339 條第1 項詐欺取財罪之幫
      助犯。起訴意旨雖認被告所為係洗錢防制法第9 條第1 項
      洗錢罪之幫助犯，惟公訴人於審理蒞庭時已當庭更正起訴
      法條為刑法第30條第1 項、第339 條第1 項幫助詐欺取財
      罪，自毋庸依刑事訴訟法第300 條規定變更起訴法條，附
      此敘明。又該詐欺集團成員行為後，刑法第56條連續犯之
      規定，業於94年2 月2 日修正公布刪除，並於95年7 月1
      日施行，則該詐欺集團成員之犯行，因行為後新法業已刪
      除連續犯之規定，此刪除雖非犯罪構成要件之變更，但顯
      已影響行為人刑罰之法律效果，自屬法律有變更，依新法
      第2 條第1 項規定，比較新、舊法結果，仍應適用較有利
      於該詐欺集團成員之行為時法律即舊法論以連續犯（最高
      法院95年第8 次刑事庭會議決議參照）。是以本件詐欺集
      團成員取得被告上開之帳戶後，先後3 次詐欺取財之犯行
      時間緊接，方法相同，觸犯構成要件相同之罪名，顯係基
      於詐欺取財之概括犯意而為，應依修正前刑法第56條連續
      犯之規定，論以1 罪。被告係以1 幫助行為，幫助該詐欺
      集團成員連續詐欺取財，自屬幫助連續詐欺取財罪。又被
      告係幫助他人犯罪，應依刑法第30條第2 項之規定，按正
      犯之刑減輕之。
    (二)爰審酌被告提供帳戶供詐欺集團詐騙他人財物，危害社會
      正常交易安全，增加被害人尋求救濟之困難，並使犯罪之
      追查趨於複雜，及其犯罪之動機、目的、手段、被害人之
      人數暨遭詐騙金額，及犯罪後坦承犯行等一切情狀，量處
      如主文所示之刑。末查被告行為後，刑法第41條第1 項前
      段已修正為：「犯最重本刑為5 年以下有期徒刑以下之刑
      之罪，而受6 個月以下有期徒刑或拘役之宣告者，得以新
      臺幣1,000 元、2,000 元或3,000 元折算1 日，易科罰金
      。」，並於94年2 月2 日修正公布，於95年7 月1 日生效
      ，核與被告行為時刑法第41條第1 項前段所規定：「以1
      元以上3 元以下折算1 日」，並適用修正前罰金罰鍰提高
      標準條例第2 條前段（現已刪除）：「就其原定數額提高
      為100 倍折算1 日」規定之結果，則本件被告行為時之易
      科罰金折算標準，應以銀元100 元以上300 元以下折算1
      日，經折算為新臺幣後，應以新臺幣300 元以上900 元以
      下折算為1 日。比較新、舊法之結果，以95年7 月1 日修
      正公布施行前之規定，較有利於被告，則應依新修正刑法
      第2 條第1 項前段，適用修正前刑法第41條第1 項規定，
      諭知易科罰金之折算標準。
據上論斷，應依刑事訴訟法第299 條第1 項前段，刑法第2 條第
1 項前段、第30條第1 項、第2 項、第339 條第1 項，修正前刑
法第41條第1 項，刑法施行法第1 條之1 ，修正刪除前罰金罰鍰
提高標準條例第2 條，現行法規所定貨幣單位折算新臺幣條例第
2條，判決如主文。
本案經檢察官王以文到庭執行職務。
中　　華　　民　　國　　96　　年　　5 　　月　　11　　日
                  刑事第六庭審判長法  官  李育仁
                                  法  官  黃雅君
                                  法  官  許辰舟
以上正本證明與原本無異。
如不服本判決，應於判決送達後10日內，向本院提出上訴狀。
                                  書記官  張茹茵
中　　華　　民　　國　　96　　年　　5 　　月　　11　　日
附錄本判決論罪科刑依據之法條：
中華民國刑法第339條
（普通詐欺罪）
意圖為自己或第三人不法之所有，以詐術使人將本人或第三人之
物交付者，處5 年以下有期徒刑、拘役或科或併科1 千元以下罰
金。
以前項方法得財產上不法之利益或使第三人得之者，亦同。
前二項之未遂犯罰之。
